臺灣宜蘭地方法院刑事判決　　　　　　　 96年度訴字第164號
公　訴　人　臺灣宜蘭地方法院檢察署檢察官
被　　　告　壬○○
　　　　　　己○○
　　　　　　甲○○
前列　三人
共　　　同
選任辯護人　李蒼棟律師
被　　　告　戊○○
選任辯護人　郭美春律師
被　　　告　丙○○
上列被告等因重利等案件，經檢察官提起公訴（95年度偵字第38
47號、第4159號），聲請改依協商程序而為判決，本院判決如下
：
    主  文
壬○○共同連續乘他人急迫貸以金錢，而取得與原本顯不相當之
重利，處有期徒刑肆月，如易科罰金，以銀元參佰元即新臺幣玖
佰元折算壹日，減為有期徒刑貳月，如易科罰金，以銀元參佰元
即新臺幣玖佰元折算壹日；扣案如附表二編號1、3至7、9、11所
示物品沒收。又共同乘他人急迫貸以金錢，而取得與原本顯不相
當之重利，處有期徒刑貳月，如易科罰金，以銀元參佰元即新臺
幣玖佰元折算壹日，減為有期徒刑壹月，如易科罰金，以銀元參
佰元即新臺幣玖佰元折算壹日；扣案如附表二編號1、3至7、9、
11所示物品沒收。又共同乘他人急迫貸以金錢，而取得與原本顯
不相當之重利，處有期徒刑貳月，如易科罰金，以銀元參佰元即
新臺幣玖佰元折算壹日，減為有期徒刑壹月，如易科罰金，以銀
元參佰元即新臺幣玖佰元折算壹日；扣案如附表二編號1、3至7
、9、11所示物品沒收。應執行有期徒刑參月，如易科罰金，以
銀元參佰元即新臺幣玖佰元折算壹日；扣案如附表二編號1、3至
7、9、11所示物品均沒收。
戊○○共同連續乘他人急迫貸以金錢，而取得與原本顯不相當之
重利，處有期徒刑參月，如易科罰金，以銀元參佰元即新臺幣玖
佰元折算壹日，減為有期徒刑壹月又拾伍日，如易科罰金，以銀
元參佰元即新臺幣玖佰元折算壹日；扣案如附表二編號1、3至7
、9、11所示物品沒收。又共同乘他人急迫貸以金錢，而取得與
原本顯不相當之重利，處有期徒刑貳月，如易科罰金，以銀元參
佰元即新臺幣玖佰元折算壹日，減為有期徒刑壹月，如易科罰金
，以銀元參佰元即新臺幣玖佰元折算壹日；扣案如附表二編號1
、3至7、9、11所示物品沒收。又共同乘他人急迫貸以金錢，而
取得與原本顯不相當之重利，處有期徒刑貳月，如易科罰金，以
銀元參佰元即新臺幣玖佰元折算壹日，減為有期徒刑壹月，如易
科罰金，以銀元參佰元即新臺幣玖佰元折算壹日；扣案如附表二
編號1、3至7、9、11所示物品沒收。又共同意圖為自己不法之所
有，以恐嚇使人將本人之物交付，處有期徒刑陸月，如易科罰金
，以銀元參佰元即新臺幣玖佰元折算壹日，減為有期徒刑參月，
如易科罰金，以銀元參佰元即新臺幣玖佰元折算壹日；扣案之瓦
斯空氣玩具槍壹枝沒收。又共同以非法方法剝奪人之行動自由，
處有期徒刑參月，如易科罰金，以銀元參佰元即新臺幣玖佰元折
算壹日，減為有期徒刑壹月又拾伍日，如易科罰金，以銀元參佰
元即新臺幣玖佰元折算壹日；扣案之瓦斯空氣玩具槍壹枝沒收。
應執行有期徒刑陸月，如易科罰金，以銀元參佰元即新臺幣玖佰
元折算壹日，緩刑參年；扣案如附表二編號1、3至7、9、11所示
物品及瓦斯空氣玩具槍壹枝均沒收。
己○○共同連續乘他人急迫貸以金錢，而取得與原本顯不相當之
重利，處有期徒刑參月，如易科罰金，以銀元參佰元即新臺幣玖
佰元折算壹日，減為有期徒刑壹月又拾伍日，如易科罰金，以銀
元參佰元即新臺幣玖佰元折算壹日；扣案如附表二編號1、3至7
、9、11所示物品沒收。又共同乘他人急迫貸以金錢，而取得與
原本顯不相當之重利，處有期徒刑貳月，如易科罰金，以銀元參
佰元即新臺幣玖佰元折算壹日，減為有期徒刑壹月，如易科罰金
，以銀元參佰元即新臺幣玖佰元折算壹日；扣案如附表二編號1
、3至7、9、11所示物品沒收。又共同乘他人急迫貸以金錢，而
取得與原本顯不相當之重利，處有期徒刑貳月，如易科罰金，以
銀元參佰元即新臺幣玖佰元折算壹日，減為有期徒刑壹月，如易
科罰金，以銀元參佰元即新臺幣玖佰元折算壹日；扣案如附表二
編號1、3至7、9、11所示物品沒收。應執行有期徒刑貳月又拾伍
日，如易科罰金，以銀元參佰元即新臺幣玖佰元折算壹日，緩刑
貳年；扣案如附表二編號1、3至7、9、11所示物品均沒收。
丙○○共同意圖為自己不法之所有，以恐嚇使人將本人之物交付
，處有期徒刑陸月，如易科罰金，以新臺幣壹仟元折算壹日，減
為有期徒刑參月，如易科罰金，以新臺幣壹仟元折算壹日；扣案
之瓦斯空氣玩具槍壹枝沒收。又共同以非法方法剝奪人之行動自
由，處有期徒刑參月，如易科罰金，以新臺幣壹仟元折算壹日，
減為有期徒刑壹月又拾伍日，如易科罰金，以新臺幣壹仟元折算
壹日；扣案之瓦斯空氣玩具槍壹枝沒收。應執行有期徒刑參月又
拾伍日，如易科罰金，以新臺幣壹仟元折算壹日，緩刑貳年；扣
案之瓦斯空氣玩具槍壹枝沒收。
甲○○共同意圖為自己不法之所有，以恐嚇使人將本人之物交付
，處有期徒刑陸月，如易科罰金，以新臺幣壹仟元折算壹日，減
為有期徒刑參月，如易科罰金，以新臺幣壹仟元折算壹日；扣案
之瓦斯空氣玩具槍壹枝沒收。又共同以非法方法剝奪人之行動自
由，處有期徒刑參月，如易科罰金，以新臺幣壹仟元折算壹日，
減為有期徒刑壹月又拾伍日，如易科罰金，以新臺幣壹仟元折算
壹日；扣案之瓦斯空氣玩具槍壹枝沒收。應執行有期徒刑參月又
拾伍日，如易科罰金，以新臺幣壹仟元折算壹日，緩刑貳年；扣
案之瓦斯空氣玩具槍壹枝沒收。
    事實及理由
一、犯罪事實：
（一）壬○○、戊○○、己○○共同以發放附表二編號6所示借
      款宣傳單之方法，並使用附表二編號7、9、11所示行動電
      話作為彼此間聯絡重利事宜，及聯絡附表一編號1至4所示
      之人借款事宜之工具，且推由己○○記帳，而分別為下列
      行為：
   1、壬○○、戊○○、己○○共同基於重利之概括犯意聯絡，
      連續於附表一編號1至2所示時間、地點，乘附表一編號1
      至2所示之人經濟困窘亟需金錢周轉之際，以要求附表一
      編號1至2所示之人提供附表一編號1至2所示之擔保物，而
      貸予附表一編號1至2所示所示金錢，收取如附表一編號1
      至2所示與原本顯不相當之重利。
   2、壬○○、戊○○、己○○共同基於重利之犯意聯絡，於附
      表一編號3所示時間、地點，乘附表一編號3所示之人經濟
      困窘亟需金錢周轉之際，以要求附表一編號3所示之人提
      供附表一編號3所示之擔保物，而貸予附表一編號3所示所
      示金錢，收取如附表一編號3所示與原本顯不相當之重利
      。
   3、壬○○、戊○○、己○○共同基於重利之犯意聯絡，於附
      表一編號4所示時間、地點，乘附表一編號4所示之人經濟
      困窘亟需金錢周轉之際，以要求附表一編號4所示之人提
      供附表一編號4所示之擔保物，而貸予附表一編號4所示所
      示金錢，收取如附表一編號4所示與原本顯不相當之重利
      。
   4、嗣於民國95年10月17日，為警持本院核發之搜索票，至宜
      蘭縣五結鄉○○村○○路○段78巷30號壬○○住處執行搜
      索，扣得供渠等3人重利使用之壬○○所有附表二編號1、
      3 至6、9所示物品、己○○所有附表二編號7所示物品；
      至宜蘭縣羅東鎮○○○路302巷15號戊○○住處執行搜索
      ，扣得供渠等3人重利使用之戊○○所有附表二編號11所
      示物品，及附表一編號2所示之人供擔保借款物品。
（二）緣鄭博文（業經檢察官不起訴處分）前將其對高志達所享
      有新臺幣（下同）20,000元債權讓與丙○○，而丙○○屢
      向高志達催討，高志達均避不見面，丙○○竟與戊○○、
      甲○○，共同基於意圖為自己不法所有之恐嚇取財、剝奪
      他人行動自由之犯意聯絡，推由丙○○駕駛車牌號碼不詳
      之自用小客車搭載戊○○、甲○○，於95年7月25日凌晨1
      時許，至高志達女友戴孟萱位在宜蘭縣宜蘭市○○路○段3
      27號「文化金嗓大廈」住處1樓停車場等候，見戴孟萱單
      獨騎乘機車返家，渠等3人乃欄下戴孟萱，阻擋戴孟萱去
      路，推由戊○○持丙○○所有之無殺傷力瓦斯空氣玩具槍
      1枝，朝戴孟萱比劃，喝令戴孟萱上車，使戴孟萱搭乘丙○○所駕駛之自用小客車，戊○○坐在副駕駛座，戴孟萱
      則與甲○○坐在後座，以上開脅迫之方法，共同剝奪戴孟
      萱之行動自由，丙○○隨即駕車駛往宜蘭縣雙連埤山區，
      抵達該山區後，丙○○喝令戴孟萱撥打行動電話聯絡高志
      達，要求高志達還款，高志達表示無法清償債務後，渠等
      3人明知此債務與戴孟萱無涉，仍推由丙○○對戴孟萱恫
      嚇稱：「妳男友沒有辦法馬上還錢，要嘛就繼續留在車上
      ，不然就是簽本票給我。」等語，致使戴孟萱心生畏懼，
      而簽發面額各60,000元之本票2紙，透過戊○○交付丙○○，於95年7月25日凌晨2時許，渠等3人將戴孟萱載至宜
      蘭市○○路○段統一超商處釋放。嗣經戴孟萱報警，為警
      循線查得上情，並在宜蘭市○○路○段165號丙○○住處，
      扣得丙○○所有供渠等3人恐嚇取財、剝奪他人行動自由
      使用之無殺傷力瓦斯空氣玩具槍1枝。
二、證據：
（一）犯罪事實（一）部分：
   1、被告壬○○、戊○○、己○○於本院審理中之自白。
   2、證人庚○○、辛○○、丁○○、乙○○於警詢、偵查中之
      證詞。
   3、通訊監察譯文1份。
   4、扣案之附表二編號1、3至7、9、11、13所示物品。
（二）犯罪事實（二）部分：
   1、被告戊○○、甲○○、丙○○於本院審理中之自白。
   2、證人高志達、戴孟萱於偵查中之證詞。
   3、扣案之瓦斯空氣玩具槍1枝。
三、本件經檢察官與被告5人於審判外達成協商之合意，且被告5
    人均已認罪，其合意內容為：
（一）被告5人願受科刑範圍分別如主文所示。惟查被告5人犯罪
      之時間，均係在96年4月24日以前，所犯符合中華民國96
      年罪犯減刑條例第2條第1項第3款所定之減刑要件，應減
      其刑期二分之一，故被告壬○○部分各減為有期徒刑2月
      、1月、1月；被告戊○○部分各減為有期徒刑1月又15日
      、1月、1月、3月、1月又15日；被告惠雯部分各減為有期
      徒刑1月又15日、1月、1月；被告丙○○部分各減為有期
      徒刑3月、1月又15日；被告甲○○部分，各減為有期徒刑
      3月、1月又15日，並均依該減刑條例第9條，併諭知易科
      罰金之折算標準，及依該減刑條例第10條第1項，分別定
      其應執行之刑。
（二）另依刑事訴訟法第455條之2第1項第4款規定：被告壬○○
      應於96年6月20日前繳交150,000元公益金予創世基金會；
      被告戊○○應於96年6月20日前繳交200,000元公益金予伊
      甸基金會宜蘭教養院；被告己○○應於96年6月20日前繳
      交40,000元公益金予中華聯合勸募基金會；被告丙○○應
      於96年6月20日前繳交30,000元公益金予竹林安養院；被
      告甲○○應於96年6月20日前繳交30,000元公益金予竹林
      安養院。
（三）經查，上開協商合意並無刑事訴訟法第455條之4第1項所
      列情形之一，檢察官聲請改依協商程序而為判決，本院爰
      不經言詞辯論，於協商合意範圍內為協商判決，合予敘明
      。
四、至於扣案如附表二編號2、13所示之物，係充作擔保之用，
    日後債務經清償或免除後，該本票應即返還附表二編號2、
    13所示之人，自難認附表二編號2、13所示之物為被告壬○○所有；另扣案如附表二編號8、10、12所示之SIM卡各1張
    ，雖係供被告己○○、壬○○、戊○○共同重利使用之物，
    惟上開SIM卡之行動電話門號，係使用者向電信業者申請租
    用而僅取得其使用權，並非申請使用者所有，此有最高法院
    92 年度台上字第6836號判決要旨可資參酌，故上開SIM卡並
    非屬被告己○○、壬○○、戊○○所有，爰不宣告沒收。
五、應適用之法條：
（一）程序法方面：刑事訴訟法第455條之4第2項、第455條之8
      。
（二）實體法方法：刑法第2條第1項前段，修正前刑法第28條、
      第56條、刑法第344條、第346條第1項、第302條第1項、
      修正前刑法第51條第5款、刑法第51條第5款、修正前刑法
      第41條第1項前段、刑法第41條第1項前段、修正前刑法第
      74條第1款、刑法第74條第1項第1款、第38條第1項第2款
      ，刑法施行法第1條之1，罰金罰鍰提高標準條例第1條前
      段，95年7月1日刪除前罰金罰鍰提高標準條例第2條，現
      行法規所定貨幣單位折算新臺幣條例第2條，中華民國96
      年罪犯減刑條例第2條第1項第3款、第7條、第9條、第10
      條第1項。
六、附記事項：被告5人均已於96年6月20日前，依上開協商內容
    匯款至上開公益團體，此有郵政劃撥儲金存款收據4紙、伊
    甸社會福利基金會收據1紙在卷可參。
七、本判決不得上訴。但如認有刑事訴訟法第455條之4第1項第1
    款、第2款、第4款、第6款、第7款所定情形之一，或違反同
    條第2項規定，而不服本判決，得自收受判決送達之日起10
    日內，向本院提出上訴書狀，上訴於第二審法院。
中　　華　　民　　國　　96　　年　　7 　　月　　31　　日
                  刑事第四庭    法  官  蘇錦秀
以上正本證明與原本無異。
                                書記官　葉瑩庭
中　　華　　民　　國　　96　　年　　8 　　月　　3 　　日
附表一：
┌─┬───┬──────┬─────┬────┬──────┬──────┐
│編│姓　名│借款時間、地│ 借款金額 │約定利息│實際借款金額│  擔 保 物  │
│號│      │點          │（新臺幣）│（月息）│（新臺幣）  │            │
├─┼───┼──────┼─────┼────┼──────┼──────┤
│1 │庚○○│95年3、4月間│200,000元 │30分（10│180,000元   │面額200,000 │
│  │　　　│，在宜蘭縣羅│　        │日為1期 │            │元之本票1張 │
│  │　　　│東鎮○○路上│　        │，每期支│            │            │
│  │　　　│某處。      │　　　　  │付20,000│            │            │
│  │      │            │          │元利息）│            │            │
├─┼───┼──────┼─────┼────┼──────┼──────┤
│2 │辛○○│95年5月20日 │100,000元 │60分（10│80,000元    │辛○○所經營│
│  │      │，在宜蘭縣五│          │日為1期 │            │「佳人花坊」│
│  │      │結鄉○○路66│          │，每期支│            │讓渡書及面額│
│  │      │1號處       │          │付20,000│            │200,000元之 │
│  │      │            │          │元）    │            │商業本票1張 │
├─┼───┼──────┼─────┼────┼──────┼──────┤
│3 │丁○○│95年9月22日 │60,000元  │45分（10│51,000元　  │面額60,000元│
│  │　　　│，在宜蘭市慈│　        │日為1期 │            │之本票1紙。 │
│  │      │安路225巷6號│　　　　　│，每期利│            │            │
│  │      │　　　　　　│　　      │息9,000 │            │            │
│  │      │            │          │元）★起│            │            │
│  │      │            │          │訴書誤載│            │            │
│  │      │            │          │為30分，│            │            │
│  │      │            │          │每期利息│            │            │
│  │      │            │          │8,000元 │            │            │
├─┼───┼──────┼─────┼────┼──────┼──────┤
│4 │乙○○│95年8、9月，│40,000元  │15分（10│38,000元    │面額44,000元│
│  │　　  │在宜蘭縣羅東│　        │日為1期 │            │之支票1張   │
│  │      │火車站附近處│　        │，每期利│            │            │
│  │      │　          │　　　　  │息2,000 │            │            │
│  │      │　          │          │元）    │            │            │
└─┴───┴──────┴─────┴────┴──────┴──────┘
附表二：
┌──┬─────────┬──────┬──────┬────┐
│編號│ 物  品  名  稱   │  數  量    │ 所有人姓名 │是否沒收│
├──┼─────────┼──────┼──────┼────┤
│ 1  │帳冊              │    2本     │壬○○      │是      │
├──┼─────────┼──────┼──────┼────┤
│ 2  │借據              │    2張     │林基源      │否      │
├──┼─────────┼──────┼──────┼────┤
│ 3  │客戶聯絡電話簿    │    3張     │壬○○      │是      │
├──┼─────────┼──────┼──────┼────┤
│ 4  │借款存根          │    1本     │壬○○      │是      │
├──┼─────────┼──────┼──────┼────┤
│ 5  │空白支票簿        │    3本     │壬○○      │是      │
├──┼─────────┼──────┼──────┼────┤
│ 6  │借款宣傳單        │    1批     │壬○○      │是      │
├──┼─────────┼──────┼──────┼────┤
│ 7  │ANYCALL行動電話   │    1支     │己○○      │是      │
│    │（序號：0000000000│            │            │        │
│    │07928）           │            │            │        │
├──┼─────────┼──────┼──────┼────┤
│ 8  │SIM卡（門號：09138│    1張     │己○○      │否      │
│    │30710）           │            │            │        │
├──┼─────────┼──────┼──────┼────┤
│ 9  │QANTECH行動電話   │    1支     │壬○○      │是      │
│    │（序號：0000000000│            │            │        │
│    │86571）           │            │            │        │
├──┼─────────┼──────┼──────┼────┤
│ 10 │SIM卡（門號：09270│    1張     │壬○○      │否      │
│    │30943）           │            │            │        │
├──┼─────────┼──────┼──────┼────┤
│ 11 │OKWAP行動電話     │    1個     │戊○○      │是      │
│    │（序號：0000000000│            │            │        │
│    │04302）           │            │            │        │
├──┼─────────┼──────┼──────┼────┤
│ 12 │SIM卡（門號：09168│    1張     │戊○○      │否      │
│    │88498）           │            │            │        │
├──┼─────────┼──────┼──────┼────┤
│ 13 │商業本票CH494329  │    1張     │辛○○      │否      │
│    │（面額新臺幣100,00│            │            │        │
│    │0元、發票人辛○○ │            │            │        │
│    │）                │            │            │        │
└──┴─────────┴──────┴──────┴────┘
【附錄本案論罪科刑法條】
★刑法第344條：
乘他人急迫、輕率或無經驗貸以金錢或其他物品，而取得與原本
顯不相當之重利者，處1年以下有期徒刑、拘役或科或併科1,000
元以下罰金。
★刑法第302條第1項：
私行拘禁或以其他非法方法，剝奪人之行動自由者，處5年以下
有期徒刑、拘役或300元以下罰金。
★刑法第346條第1項：
意圖為自己或第三人不法之所有，以恐嚇使人將本人或第三人
之物交付者，處6月以上5年以下有期徒刑，得併科1,000元以下
罰金。
